【裁判字號】    97,訴,805
【裁判日期】    980420
【裁判案由】    強盜等
【裁判全文】
臺灣臺南地方法院刑事判決              97年度訴字第805號
公  訴  人  臺灣臺南地方法院檢察署檢察官
被      告  丙○○
被      告  甲○○
上二人共同
選任辯護人  蘇正信  律師
            蔡進欽  律師
            蔡弘琳  律師
上列被告等因強盜等案件，經檢察官提起公訴（96年度偵字第
13281號），本院判決如下：
    主  文
丙○○共同犯強盜罪而有刑法第三百二十一條第一項第四款之情
形，累犯，處有期徒刑捌年。
甲○○共同犯強盜罪而有刑法第三百二十一條第一項第四款之情
形，處有期徒刑柒年肆月。
    事  實
一、丙○○前因妨害風化案件，經臺灣臺南地方法院於民國（下
    同）93年9月23日以93年度少連易字第1號判決有期徒刑6月
    確定，於94年1月3日易科罰金執行完畢。
二、緣丙○○前於88年間因燈飾生意業務往來，而積欠丁○○
    438,800元之貨款債務，嗣因貨款屆期未清償，丁○○於追
    償過程中，除對丙○○施以暴力討債外，並對丙○○向臺灣
    臺中地方法院檢察署提出詐欺刑事告訴，二人達成協議以新
    台幣（下同）435,000元為和解金額，約定丙○○於89年9月
    8日簽發票號分別為365553號（面額65000元）、365554號（
    面額70000元）、365555號（面額100000元）、365558號（
    面額100000元）、365559號（面額100000元）之本票5張（
    以下均簡稱為系爭本票）予丁○○，丙○○應陸續將上開所
    欠貨款匯至告訴人丁○○指定之蔡宏桂之郵局帳戶，惟多年
    債務迄今仍未清償完畢。
三、丙○○因不滿丁○○以暴力方式討債且迄今催討頻仍，竟於
    上開有期徒刑執行完畢後5年內，與甲○○共同基於為自己
    不法所有之犯意聯絡，由丙○○以對帳還款為由，於96年7
    月11日以電話邀丁○○前來對帳，致丁○○信以為真，而偕
    同友人乙○○於當日晚上9時許，依約抵達甲○○位於臺南
    市○○路339之509號之辦公室。丙○○、甲○○及數名年籍
    姓名不詳之男子復利用乙○○步出辦公室外接聽電話之際，
    先由門外數名男子對乙○○告以「沒你的事，別進去」等語
    ，將乙○○留於辦公室外，丙○○則假意與丁○○對帳，期
    間一言不合，詎丙○○即與甲○○及數名男子或徒手、或分
    持煙灰缸、椅子、掃把或棍棒等器物毆打丁○○，致丁○○
    受有右尺骨骨折、頭頂部裂傷、頭皮多處挫傷、顏面挫傷、
    左上臂掌面側裂傷、左手掌拇指球處裂傷、右肘後裂傷、兩
    前臂多處挫傷瘀腫、胸部、腰部多處鈍器挫傷、皮下瘀血等
    傷害，致令丁○○成傷不能抗拒後，丙○○與甲○○除令丁○○承認其與丙○○之債權已消滅一事外，並由在場之數名
    不詳年籍之成年男子自丁○○口袋內強取出前由丙○○開立
    之本票5張、丁○○書立之刑事告訴狀一份，並將其中本票5
    張、刑事告訴狀一份交由丙○○收執，再令丁○○當場書立
    切結書，用以表示丙○○已清償上開債務，丁○○拒絕後，
    甲○○再承前開犯意，接續毆打丁○○，並脅迫稱若不寫切
    結書，要將丁○○關在辦公室、讓丁○○吃子彈等語，致丁○○不能抗拒，乃依甲○○所述內容，當場書立內容為「我
    丁○○於88年6月時追討丙○○貨款48萬元，約丙○○到外
    詳談如何給錢，過程中強押丙○○至山區毆打，並於96年7
    月11日收丙○○剩下之尾款7.5 萬，此在債務已全數還清─
    恐口說無憑特此立據，立據人丁○○中華民國96年7月11日
    」（按，原文均無標點符號）之切結書一紙交付予丙○○。
    丙○○、甲○○見目的已達，始任丁○○與乙○○離開現場
    ，丁○○並於當日晚上10時趕至郭綜合醫院急診就醫。嗣經
    丁○○報警處理，始知上情。
四、案經丁○○訴由臺南市警察局第四分局報告臺灣臺南地方法
    院檢察署檢察官偵查後提起公訴。
    理  由
壹、程序事項（證據能力有無之認定）
  一按被告以外之人，於審判外之言詞或書面陳述，除法律有規
    定外，不得作為證據，刑事訴訟法第159條第1項定有明文。
    關於本案之供述證據中，關於檢察官提出之被害人即告訴人
    丁○○之警詢筆錄，業據被告丙○○、甲○○暨其辯護人方
    面爭執其證據能力（見本院準備程序筆錄）。查被害人即告
    訴人丁○○於警詢中之指訴，係被告以外之人，於審判外之
    言詞陳述，依上開規定，不得作為證據。
  二至於本案其餘之供述及非供述證據，既經被告及其辯護人方
    面明示同意採為證據（本院卷第26、94頁），且無事證顯示
    係公務員因違法蒐證所取得之供述證據，本院審酌該等供述
    證據作成時之情況，亦認為適於作為證據，依刑事訴訟法第
    159條之1第2項、第159條之4第1款、第159條之5第1項等規
    定，應認為均有證據能力。
貳、實體事項（本院認定事實所憑之證據及理由）：
  一訊據被告丙○○、甲○○固不否認被告丙○○與告訴人丁○○有債權債務糾紛，而約定於上揭時、地進行對帳以釐清債
    務餘額，嗣因雙方對債務餘額無法達成共識而發生口角，進
    而發生鬥毆，致告訴人丁○○受有如事實欄所載傷勢，告訴
    人有交付被告丙○○之前所開立之系爭本票、並書立切結書
    一紙之事實，惟均矢口否認有何強盜之犯行，分別辯稱如下
    ：
    (一)被告丙○○部分：
      本票部分係我方三人與丁○○打完架後，我還給丁○○尚
      欠餘款新臺幣（下同）7.5萬元現金，丁○○才將5張本票
      及之前告我的法院單一張還我，丁○○並當場寫一張清償
      協議書（按即切結書）給我，該切結書係甲○○建議我要
      丁○○寫的，我覺得有理，就要丁○○寫切結書，丁○○
      就寫切結書給我們云云（南市警四刑字第0960000378號警
      卷第5頁、96年度偵字第13281號偵卷第44頁）。
    (二)被告甲○○部分：
      1.先於警詢中辯稱：
        當時丙○○已還他錢，要求丁○○歸還本票，並填寫債
        務清償協議書，丁○○就將本票歸還予丙○○並填寫債
        務清償協議書，2人在現場就針對所欠債金額爭論，之
        後發生口角，丁○○掀我店內桌子後，我才會與他互毆
        云云（南市警四刑字第0960000378號警卷第7頁背面）
        。
      2.嗣於偵查中再改辯稱：
        只有我一人跟丁○○打，我先和丁○○拿椅子互砸，。
        。。丁○○跟我說丙○○還有10萬元沒還，後來說到7
        萬5千元，因為之前在等丁○○時候，丙○○跟我說他
        已還清，。。。我跟丁○○說，人家已經還清，要求丁○○寫一張切結書，一開始丁○○說他不願意寫，後來
        才願意寫，。。。是丁○○自願將本票5張交予丙○○
        云云（96年度偵字第13281號偵卷第46至47頁）。
    (三)共同選任辯護人辯護意旨稱：
      1.因被告甲○○在場聞見告訴人與被告丙○○會帳時，態
        度不佳，掀掉桌子，而不滿其行徑，遂與之口角、鬥毆
        ，此係突發事件，與會帳無關，亦未以此手段，強行取
        走本票等物云云。
      2.本票、切結書等物，係告訴人與被告丙○○會帳後，由
        告訴人所自行交付、書立，並非遭強行取出、或脅迫書
        立云云。
      3.告訴人向110報案時，僅稱被毆打傷害，惟嗣後於臺中
        縣警察局大甲分局義里派出所報案時，卻指述遭強盜財
        物即被脅迫書立切結書，前後已有未符，顯見係誇大其
        詞，並刻意將傷害事件串聯在一起云云。
  二經本院查：
    (一)本件被告丙○○於88年間因燈飾生意業務往來之關係而對
      告訴人丁○○負有438,800元之貨款債務，嗣因貨款屆期
      未清償，經告訴人丁○○向臺灣臺中地方法院檢察署提出
      詐欺刑事告訴後，被告丙○○嗣後與告訴人丁○○達成協
      議，約定以435,000元為和解金額，由被告丙○○開具本
      票5張予告訴人，以為擔保，被告丙○○應自89年起陸續
      將上開所欠貨款匯至告訴人丁○○指定之蔡宏桂（告訴人
      胞姊之子，即告訴人之外甥）所有之臺中郵局帳號
      00000000000000帳戶，迄至96年間7月底止，仍有餘款尚
      未清償，因雙方就餘款數額有爭議，二人約定於96年7月
      11日對帳，告訴人友人乙○○未入對帳地點，嗣因告訴人
      與被告丙○○一言不合，被告丙○○、甲○○與數名年籍
      姓名不詳之成年男子或徒手、或持煙灰缸、或持棍棒等物
      共同毆打告訴人，告訴人因此受有事實欄所載之傷勢，被
      告丙○○嗣後取得告訴人所有之系爭本票，告訴人所書立
      之切結書一紙之事實，有出貨單二紙（南市警四刑字第
      0960000378號警卷第12至13頁）、刑事告訴狀一份（南市
      警四刑字第0960000378號警卷第14至15頁）、本票5張（
      南市警四刑字第0960000378號警卷第至17至19頁）、臺灣
      郵政股份有限公司台中郵局97年6月23日中管字第0972101
      340號函及附件蔡宏桂帳戶交易詳情一份（本院卷第47至
      52頁）、切結書一紙（96年度偵字第13281號偵卷第56頁
      ）、郭綜合醫院診斷證明書一紙（南市警四刑字第
      0960000378號警卷第10頁）、童綜合醫療社團法人童綜合
      醫院一般診斷書一紙（南市警四刑字第0960000378號警卷
      第11頁）、臺南市警察局97年5月29日南市警勤字第
      09750173860號函及附件台南市警察局指揮中心受理110報
      案記錄單（本院卷第35至37頁）、臺南市警察局第四分局
      97年6月3日南市警四刑字第09744172180號函及附件台南
      市警察局第四分局華平派出所受理各類案件紀錄表（本院
      卷第40至41頁）等可資參照，被告二人對此亦不爭執，此
      部分事實堪予認定。
    (二)次查，茲將證人之證述整理如下：
      1.證人即告訴人丁○○之證述：
        (1)於偵查中具結證述：
          「我跟我另一朋友乙○○一起去的，我們一起進到他
          公司，是在商場內，我們坐下來，在場對方有四人有
          丙○○，及他合夥人甲○○，及有二人我不認識的人
          ，過沒有二分鐘，乙○○到外面接電話，我跟丙○○
          在對帳，當時鐵門是打開的，我們對帳三、四分鐘，
          門外就有四人進來，手上拿著棍棒對著我打，甲○○
          也有打我，鐵門就拉下來，我出來時全身都是傷，。
          。。後來甲○○也拿煙灰缸打我，一開始坐在裡頭的
          另二人也拿椅子打我，丙○○也拿煙灰缸打我。我被
          他們打在地上，打了好幾分鐘並搶奪我身上的東西。
          我們在對帳時候我只有拿出丙○○的一張還款明細。
          其他他欠我所開立本票五張，還有不起訴處分書及現
          金五千元都是放在口袋，他們將我打在地上，其中三
          、四人從我口袋搶走上開物品，甲○○逼我寫切結書
          ，我原本不寫，後來他們再打我，所以我才寫切結書
          ，切結書內容是甲○○唸，叫我寫，。。。，「（【
          提示警卷第十六頁】是否是這張切結書？）是，我沒
          有這張切結書。而且當天他並沒有還我任何錢。」等
          語（96年度偵字第13281號偵卷第28至29頁）
        (2)於偵查中具結證述：
          「丙○○沒有私底下還我錢，我自己做的清單已被他
          搶走了，我是經由他匯錢給我姐姐拿到的。我們當天
          對帳還沒有結果時他自己說還有欠我八萬元，但是我
          這邊算尚欠十萬元未還，就是有這樣不同，我們才約
          當面對帳。。。，我很確定丙○○在甲○○打我時沒
          有出手攔阻或出言說不要打，丙○○沒有說叫甲○○
          不要管的話，甚至丙○○還可能出手打我，因為他們
          是集體打我的」等語（96年度偵字第13281號偵卷第
          58、60頁）
        (3)於本院審理中具結證述：
          「96年7月11日有從臺中開我的車與乙○○到臺南找
          丙○○對帳，。。。當天5張本票及不起訴處分書均
          放在牛仔褲的口袋，。。。與丙○○對帳才坐1、2
          分鐘就有5、6人打我，。。。被打時鐵門有拉下，有
          人拿煙灰缸，有人拿鐵條，。。。丙○○、甲○○均
          有打我，。。。之前丙○○給我的本票及我的不起訴
          處分書，在我被打時，被人拿走，我無法反抗，。。
          。切結書上的文字是我書寫，其上的血跡是我的血跡
          ，切結書的內容是甲○○講讓我寫的，。。。，當天
          被告並沒有還我75,000元，至於切結書上寫收75,000
          元，是被告叫我寫的」等語（本院卷第111至126頁）
      2.證人乙○○於偵查證述：
        (1)於偵查中具結證稱：
          「我後來要接電話就走出去說手機，「俊宏」就跟出
          來，有四、五人圍住，有二、三人站在我旁邊搭我的
          肩膀、捉住我的手，跟我說不要管，「俊宏」就走了
          ，我有聽到鐵門拉下來的聲音，玻璃門上鎖，接下來
          聽到我朋友丁○○被打的聲音，我一開始出來接電話
          時候，還有看到四、五人拿著球棒、鋤頭走進去，所
          有裡頭大約有八、九人在打丁○○，我在外面等三十
          分鐘左右，。。。「俊宏」出來時候他跟我說丁○○
          在寫切結書，我當時人在距離辦公室四、五公尺處的
          外面，從玻璃門看進去，丁○○頭、手都是血，在寫
          切結書，丁○○寫的很慢，我還親眼看到一個小弟拿
          煙灰缸從丁○○頭上打下去，。。。後來我們將切結
          書正本交給丙○○，去郭綜合醫院就醫再打電話報警
          ，。。。。。。我到現場時只有看到四人，後來就莫
          名其妙有四、五人跑進辦公室，在我旁邊包括「俊宏
          」有四人，這期間「俊宏」有離開，看住我的人有時
          是二人有時是三人，他們有來來去去，。。。後來他
          們有讓我走進辦公室門口，那個時候他們已經打完，
          丁○○在簽切結書，又看到一人打丁○○的頭。我們
          離開時候，現場的人大約有十幾人」等語（96年度偵
          字第13281號偵卷第34至35頁）
        (2)於本院審理時具結證稱：
          「96年7月11日有從臺中開我的車與乙○○到臺南找
          丙○○對帳，來到一個名稱為沙卡里巴類似市場還是
          賣場的地方，我們到達現場後進去辦公室，當時辦公
          室除了丙○○、甲○○二人，尚有另外二人，總共四
          人在裡面，他們對帳時，我到外面講電話，然後有四
          、五個人看著我，他說這是他們的事，叫我不要管，
          然後鐵門就拉下來，我聽到裡面摔東西和丁○○哀嚎
          的聲音，過程大約三十分鐘，在這段時間至少又有七
          八人持木棍、鐵條進去辦公室，他們打完之後，鐵門
          有拉起來，我進去扶丁○○時，他一手握著頭，流血
          ，手在抖，正在寫切結書，我有看到他的血沾到該切
          結書上，而且在書寫切結書的過程中我有看到有人拿
          煙灰缸打他的頭」等語（本院卷第99至111頁）。
      3.證人即共同被告丙○○之證述：
        (1)其於偵查中供稱：
          96年7月11日晚上大約只有3人打丁○○，我只知道甲○○有打丁○○，其他人我不認識等語（96年度偵字
          第13281號偵卷第43頁）
        (2)其於偵查中具結證述：
          在打架當時辦公室裡頭，除了我、丁○○、甲○○外
          ，還有2人在場，該二人有打丁○○等語（96年度偵
          字第13281號偵卷第48頁），
        (3)其於本院審理時具結證述：
          。。。當初我與丁○○係以43萬5千這個數額作為和
          解的總金額，以我的認知，照帳面上還有匯款單據我
          還欠他七萬五千元，但丁○○認為我欠他十幾萬，因
          此才有96年7月11日的對帳，目的就是為了確認究竟
          十幾萬和七萬五千之間那一方出錯，以我的認知，再
          依照丁○○提出之匯款紀錄，96年5月22日係最後一
          次匯款，該次匯款時就把錢還完了，。。。切結書的
          內容是我們跟丁○○講，他自己寫的，但是當天我並
          沒有給他切結書上寫的七萬五千元餘款，所以我在警
          察局製作筆錄時講有還丁○○餘款七萬五千元是不實
          在的等語（本院卷第127頁至137頁背面）
        (4)其於本院審理時具結證述：
          。。。，打丁○○的人應該有三人左右，是用掃把、
          塑膠椅、煙灰缸等等語（本院卷第183頁至183頁背面
          ）。
      4.證人即案發當日同處被告甲○○辦公室附近之吳堡童於
        偵查中證述：
        「我在建平路339之507號經營卡拉OK店，我隔壁509號
        （按即事發地點）是經營仲介業，。。。96年7月11日
        晚上9時許，我看到他門口及裡頭有10多個人」等語（
        96年度偵字第13281號偵卷第31頁）。
      5.證人即案發當日接獲通報至郭綜合醫院探視告訴人之臺
        南市警察局第四分局華平派出所副所長戊○○：
        (1)於本院證稱：
         「96年7月11日約晚間11時許，當時同仁以無線電聯絡
          ，有人在沙卡里巴市場受傷，人送到郭綜合醫院，我
          過去瞭解，我過去時有一人丁○○，我有當面告知，
          他說在沙卡里巴市場被打，他說為了財物的問題，我
          說那邊現在沒有人，若要提出告訴，請檢具傷單於6
          個月內提出告訴。那時他說他自己處理即可」、「（
          法官問：受傷的部位是否很多？）腳、手、頭。」「
          （法官問：是否可能一人打的？）應該很多人」、「
          （法官問：有無提到幾人打他？）他說好像有好幾人
          ，約7、8人）、「（法官問：如何判斷被害人傷勢是
          很多人打的？）腳、頭、手都受傷，而且被害人說很
          多人打」等語。
        (2)關於此部分供述，其證據能力之有無：
          按供述證據，依其內容性質之不同，可分為體驗供
            述與意見供述。前者，係指就個人感官知覺作用直
            接體驗之客觀事實而為陳述，屬於「人證」之證據
            方法，因證人就其親身體驗事實所為之陳述具有不
            可替代性，依法自有證據能力。後者，則係指就某
            種事項陳述其個人主觀上所為之判斷意見（即「意
            見證據」），因非以個人經歷體驗之事實為基礎，
            為避免流於個人主觀偏見與錯誤臆測之危險，自無
            證據能力。是刑事訴訟法第一百六十條規定：「證
            人之個人意見或推測之詞，除以實際經驗為基礎者
            外，不得作為證據。」惟若證人以其直接體驗之事
            實為基礎，所為之意見或推測，而具備客觀性、不
            可替代性者，並非單純之意見或推測，亦非間接傳
            聞自他人之陳述，自可容許為判斷依據。因而，一
            般證人所為陳述，茍屬意見供述之性質時，自應先
            予究明是否以陳述人個人實際經驗為基礎、有無與
            體驗事實具有不可分離關係，且其陳述方式有無可
            替代性，而可理解係證言之一部分之情形，作為決
            定其證言有無證據能力之依據。
          查證人戊○○於上開證述內容中，固有「應該」、
            「可能」等推測之詞，依刑事訴訟法第一百六十條
            規定，不得作為證明。然證人戊○○既係本於親身
            目睹告訴人受傷就醫後之現象，及聽聞被害人告之
            遭人傷害經過，而導出其認為「他（指告訴人）說
            好像有好幾人，約7、8人」之結論，再參諸證人戊○○本身擔任警察處理勤務之經驗，則證人戊○○
            上開證述內容，確係基於實際經驗為基礎而產生之
            合理推論，揆諸上開說明，應有證據能力。
      5.茲互核參酌上開證人之證述內容可知，
        (1)揆諸上開診斷證明書所載，告訴人傷勢嚴重，顯非數
          人分持棍、棒等器物群毆無法造成，其所受之傷絕非
          係被告甲○○、丙○○二人以徒手或持煙灰缸毆打告
          訴人所能造成，應認證人丁○○、洪承駿、戊○○及
          吳堡童之證述被告人數至少有3人以上之證述內容符
          合客觀事實，據此足認當晚參與事件之人數至少有3
          人以上（包括辦公室門口牽制乙○○行動之人，以及
          辦公室內毆打告訴人之人）之事實，要可認定。
        (2)再者，被告丙○○於案發當日與告訴人口角爭執、告
          訴人受傷後，自告訴人取得系爭本票及切結書一紙之
          事實，業據被告丙○○及甲○○自承在卷。告訴人於
          案發當日所簽發之切結書一紙，觀其外觀，其上血跡
          斑斑，揆諸上開證人丁○○證述內容核與其診斷證明
          書所載手受有傷勢之情節相符及被告丙○○不否認上
          開血跡係告訴人丁○○所有等情事，切結書上之血跡
          應係出於被害人丁○○，要無疑義。其次，就切結書
          之內容而言，按債權人提供清償債權證明（如收據）
          予債務人，其清償證明（如收據）均僅記載與清償有
          關之事項，此為一般社會經驗法則。查本件切結書之
          內容，係由告訴人親自書寫，不僅毫無標點符號，甚
          至提及距案發有八年之久之88年間告訴人強押被告丙○○討債情事、於96年11月11日收受被告丙○○應付
          之尾款等語，再者，告訴人自始至終均主張被告丙○○積欠債務尚未清償完畢，且被告丙○○實際上尚積
          欠告訴人款項未償（此部分詳下述），上開切結書，
          無論從外觀面或實質內容面，均顯有違上開經驗法則
          ，足認切結書所載顯非出於告訴人之任意性所為。再
          觀諸證人即告訴人丁○○上開證述內容，其稱切結書
          內容係遵照被告甲○○所述內容所完成等語，本件案
          發地點為被告甲○○之辦公室內，鐵門拉下、告訴人
          之友人於辦公室外，被告等人之人數眾多，被告等人
          不僅對告訴人毆打致成嚴重傷害、甚至以「吃子彈」
          等語脅迫告訴人，足認告訴人之意思決定，於此客觀
          情形下，業已直接遭受壓制，已達不能抗拒之程度。
          從而，被告等人取得告訴人所有之系爭本票及切結書
          ，均係於告訴人不能拒抗之情形下所得，要可認定。
          被告二人及辯護意旨辯稱係告訴人自行提出，顯係辯
          解之詞，不足採信。
        (3)復查，被告丙○○與告訴人達成和解協議，約定
          435000元為和解金額，由被告丙○○按月清償告訴人
          之事實，被告丙○○與甲○○對此並不爭執。證人即
          被告丙○○於本院審理時證稱，就其認知，案發前均
          係以匯款方式還款，其認知尚積欠告訴人75000元，
          當日與告訴人對帳後始發現債務業已全部清償完畢，
          案發當日並未給付告訴人現金75000元等語（見本院
          卷頁127至129）。惟依臺灣郵政股份有限公司臺中郵
          局97年6月23日中管字第0972101340函附之蔡宏桂帳
          戶交易詳情表（告訴人指定之匯款帳戶，見本院卷頁
          47至52）所示，被告丙○○匯款金額僅有355000元，
          足認迄至案發當日為止，被告丙○○並未清償完畢，
          其對告訴人並無任何債權，應可認定。再者，依前開
          切結書內容均係告訴人遵被告甲○○命所示而記載，
          內容更提及「收丙○○剩下之尾款7.5萬」等語，本
          院揆諸被告二人並未對告訴人有何債權可言，案發當
          日亦未給付款項予告訴人等情節，而被告甲○○明知
          被告丙○○當日未給付款項予告訴人，竟仍命告訴人
          為切結書內容之記載，本院據此足認被告二人所為強
          取系爭本票、脅迫告訴人簽切結書等行為，俱係出於
          為被告丙○○不法所有之犯意，要可認定。被告及辯
          護意旨辯稱債務業已清償，被告無不法所有犯意云云
          ，並非事實，不足採信。
  三綜上所述，本件事證已臻明確，被告丙○○、甲○○及該數
    名姓名不詳男子間之共同強盜犯行，均洵堪認定，自應依法
    論科。
、論罪科刑：
  一論罪：
    核被告丙○○、甲○○及該數名年籍姓名不詳之男子結夥並
    以強暴脅迫手段，至使被害人丁○○不能抗拒，而強取本票
    5張、告訴狀一紙及脅迫書立切結書等行為。是核被告丙○○、甲○○就此部分所為，各係犯刑法第330條第1項第4款
    之結夥三人以上強盜罪。被告丙○○、甲○○與該數名姓名
    不詳之男子就上開強盜犯行，有犯意聯絡與行為分擔，應論
    以共同正犯。又多次之數行為，各該當於同一犯罪構成要件
    ，但因係於同一時、地或甚為密切接近之時、地所為，且侵
    害同一法益，依社會健全通念，咸認其各舉動之獨立性極為
    薄弱，視為一行為較為合理，使各舉動構成單一之犯罪行為
    ，給予一個法律評價，為學理上所稱之接續犯。查被告等人
    所為對告訴人施強暴至不能抗拒而強取系爭本票、告訴狀及
    脅迫告訴人簽立切結書，係在同一處所、其時間自同日晚上
    9時至10時（依郭綜合醫院診斷證明書所載，告訴人於該時
    間就診）、其空間、密接均相當密接，且均係侵犯告訴人同
    一之財產法益，揆諸上開說明，應認係屬接續犯而論以一罪
    ，併此敘明。
  二至公訴意旨認被告丙○○與甲○○除前開結夥三人以上強盜
    罪外，另涉刑法第304條強制罪嫌云云。惟按強盜罪以強暴
    、脅迫等方法，至使不能抗拒為構成要件之一，當然含有使
    人行無義務之事之性質。若強盜犯行業已著手實施，則所為
    強暴、脅迫使人行無義務之事行為，應包括在強盜行為之內
    ，無另行成立刑法第304條第1項之使人行無義務之事或妨害
    他人行使權利罪之餘地。（最高法院96年度臺上字第3583號
    、91年臺上字第803號及92年度臺上字第3860號等判決意旨
    參照）。經查，本件被告丙○○、甲○○及該數名姓名不詳
    之男子先毆打被害人成傷使其不能反抗而強取其當日攜帶之
    本票及刑事告訴狀後，復強迫被害人書立切結書而使被害人
    行無義務事之行為，均係被告丙○○及甲○○等人為上揭強
    盜行為中脅迫手段實行之一部，均應包括在渠等所為強盜行
    為之內，參揆前揭判決意旨，應僅成立加重強盜罪之一罪，
    自無庸再論以刑法第304條第1項之強制罪，公訴意旨容有誤
    會，惟此部分與前開有罪部分為同一事實，不另為無罪之諭
    知。
  三科刑：
    1.被告丙○○部分：
      (1)經查被告有事實一所示之妨害風化前科紀錄，此有臺灣
        高等法院被告前案紀錄表、臺灣臺南地方法院檢察署刑
        案資料查註紀錄表各一份附卷可稽，其於有期徒刑執行
        完畢後，五年以內再犯本件有期徒刑以上刑之罪，依刑
        法第47條已構成累犯，而應加重其刑。
      (2)本院審酌被告丙○○正值壯年，不思循以正當方式處理
        債務糾紛，竟結夥三人以上以脅迫手段而強盜被害人所
        有之物以求免除自己所負之債務，對被害人之生命、身
        體及財產法益危害甚鉅，及被告自始均全然否認犯行，
        推諉卸責，且其犯後態度欠佳，毫無悔意，暨其之品行
        、犯罪動機、目的及生活狀況等一切情狀，量處如主文
        第1項所示之刑，以示儆懲。
    2.被告甲○○部分：
      本院審酌被告就本次犯行雖未構成累犯，惟其正值青壯，
      為幫助朋友以不當方式處理債務問題，竟結夥三人以上以
      脅迫手段傷害被害人而強盜被害人所有之物，對被害人之
      生命、身體及財產法益危害甚鉅，及被告自始僅坦承傷害
      犯行，推諉卸責，且其犯後態度欠佳，毫無悔意，暨其之
      平日素行、犯罪動機、目的及生活狀況等一切情狀，量處
      如主文第1項所示之刑，以示儆懲。
  四不另為無罪諭知部分：
    按犯罪事實，應依證據認定之，無證據不得推定其犯罪事實
    ，又不能證明被告犯罪者，應諭知無罪之判決，刑事訴訟法
    第154條、第301條第1項分別定有明文。本件公訴意旨認被
    告丙○○、甲○○及該數名姓名不詳之男子於96年7月11日
    除自被害人丁○○長褲口袋內取走本票5張及刑事告訴狀一
    份外，尚取走被害人所有之5,000元，核該行為，係涉犯上
    開強盜罪嫌，惟查，按卷內所附事證，公訴意旨所指上開犯
    行除證人即告訴人證述外，並無其他積極證據可資證明。被
    告此部分犯罪既無從證明，惟此部分被訴犯行與前揭有罪之
    強盜犯行間，屬同一事實，故不另為無罪之諭知，附此敘明
    。
據上論斷，應依刑事訴訟法第299條第1項前段，刑法第28條、刑
法第330條第1項、第47條第1項，判決如主文。
本案經檢察官薛雯文提起公訴；檢察官己○○到庭執行職務。
中    華    民    國    98    年    4     月    20    日
                   刑事第八庭   法  官  洪士傑
                                法  官  陳杰正
                                法  官  許蕙蘭
以上正本證明與原本無異。
如不服本判決，應於本判決送達後10日內，向本院提出上訴書狀
，並應敘述具體理由。如未敘述上訴理由者，應於上訴期間屆滿
後20日內向本院補提理由書狀（均須按他造當事人之人數附繕本
）「切勿逕送上級法院」。
                                書記官  王政煌
中    華    民    國    98    年    4     月    21    日
附錄本案論罪科刑法條全文：
中華民國刑法第330條
（加重強盜罪）
犯強盜罪而有第321條第1項各款情形之一者，處7年以上有期徒
刑。
前項之未遂犯罰之。


司法院資訊處製作；財團法人民間司法改革基金會備份。
